【裁判字號】    98,交聲,218
【裁判日期】    980804
【裁判案由】    違反道路交通管理處罰條例聲明異議
【裁判全文】
臺灣臺北地方法院交通事件裁定         98年度交聲字第218號
原處分機關  臺北市交通事件裁決所
抗  告  人
即受處分人  甲○○
上列抗告人即受處分人因違反道路交通管理處罰條例案件，不服
本院於民國九十八年五月二十七日所為之裁定（裁決案號：北市
裁罰字第裁二二—ＡＥＸ二三九八四四號），提起抗告，本院更
為裁定如下：
    主      文
原裁定撤銷。
異議駁回。
    理      由
一、抗告意旨略以：抗告人即受處分人甲○○本應於舉發通知單
    上所載之應到案日期即民國九十七年十一月二日提出申訴，
    惟因該日適逢假日休假，臺北市交通事件裁決所並無上班，
    故於次日即九十七年十一月三日之工作日依規定提出申訴，
    並獲臺北市交通事件裁決所受理，故應屬規定期限內提出申
    訴，而非逾舉發通知單上所載之應到案日期三十日內之逾期
    情形，故對此加重部分提出抗告等語。
二、按道路交通管理處罰條例所規範之車輛，係指在道路上以原
    動機行駛之汽車（包括機器腳踏車）或以人力、獸力行駛之
    車輛，而道路交通安全規則所規範之「汽車」，係指在道路
    上不依軌道或電力架線而以原動機行駛之車輛（包含機器腳
    踏車），道路交通管理處罰條例第三條第八款、道路交通安
    全規則第二條第一項第一款分別定有明文。次按汽車駕駛人
    ，行經有燈光號誌管制之交岔路口闖紅燈者，處新臺幣一千
    八百元以上五千四百元以下罰鍰；汽車駕駛人有道路交通管
    理處罰條例第五十三條情形者，除依原條款處罰鍰外，並予
    記點三點，道路交通管理處罰條例第五十三條第一項、第六
    十三條第一項第三款亦分別定有明文。而汽車駕駛人，行經
    有燈光號誌管制之交岔路口闖紅燈者，依違反道路交通管理
    事件統一裁罰基準及處理細則第四十四條第一項及違反道路
    交通管理事件統一裁罰基準表（下稱基準表）之規定，尚須
    依行為人所駕駛車輛之種類及有無在應到案日期前到案等二
    項因素決定應對行為人所處罰鍰之數額。是行為人如係騎乘
    機車即機器腳踏車，行經有燈光號誌管制之交岔路口闖紅燈
    而為警舉發，於期限內繳納或到案聽候裁決者，經處罰機關
    調查後仍認定其有上開違規行為者，依違反道路交通管理事
    件統一裁罰基準及處理細則第四十四條第一項及基準表之規
    定，應對該行為人處以一千八百元之罰鍰，並記違規點數三
    點。又按當事人對於法院之裁定有不服者，除有特別規定外
    ，得抗告於直接上級法院；原審法院認為抗告有理由者，應
    更正其裁定，刑事訴訟法第四百零三條第一項、第四百零八
    條第二項前段分別定有明文。
三、本件抗告人即受處分人甲○○於九十七年十月十八日下午三
    時五十一分許，駕駛車牌號碼ＣＲＸ─六一五號重型機車，
    沿臺北市○○○路由東向西方向行駛，行經臺北市大安區○
    ○○路與師大路之有燈光號誌管制之交岔路口時，當時受處
    分人車行方向之路口號誌業已轉為圓形紅燈，本應不得進入
    路口，詎其貿然闖越紅燈而驅車前進欲左轉師大路，適為在
    該路段執行巡邏勤務之臺北市政府警察局大安分局和平東路
    派出所警員乙○○發覺而攔停，並以受處分人有違反道路交
    通管理處罰條例第五十三條第一項規定之行為，當場掣單舉
    發。嗣受處分人於舉發通知單上所載應到案日期即九十七年
    十一月二日之翌日即同年月三日向原處分機關提出申訴，經
    原處分機關函請舉發單位調查結果，仍認受處分人確有前揭
    違規行為，原處分機關乃於九十七年十二月二十三日以受處
    分人駕車行經有燈光號誌管制之交岔路口闖紅燈之違規事實
    ，依道路交通管理處罰條例第五十三條第一項、第六十三條
    第一項第三款（漏載第一項第三款）及違反道路交通管理事
    件統一裁罰基準及處理細則第四十三條、第四十四條及基準
    表之規定，裁處受處分人一千八百元罰鍰，並記違規點數三
    點。
四、經查：
（一）受處分人於前揭時間、地點，駕駛前揭車輛闖紅燈，並經
      警攔停等情，業經證人乙○○於本院九十八年二月二十日
      調查期日中到庭結證稱：受處分人是行駛在和平東路上，
      遇到紅燈迴轉過來，伊剛好在該待轉區發現將其攔停；當
      時伊是在往師大路之機車待轉區停等紅燈，約於待轉區等
      紅燈二、三十秒之時間，而當伊面對行駛的師大路方向燈
      號變成綠燈後的兩、三秒，和平東路是紅燈時，伊就看到
      一臺機車迴轉過來，伊便騎過去將其攔停，那時因為斑馬
      線上已有行人在通行，惟行人的密度不是很多，所以機車
      可以穿過，但速度不快，當時受處分人車頭的行駛方向已
      經到和平東路，車身則在內側快車道，所以，伊是騎到斑
      馬線附近受處分人旁邊示意受處分人往前靠邊停車等語明
      確，並有臺北市政府警察局大安分局九十七年十一月十九
      日北市警安分交字第○九七三三五九四○○○號函暨證人
      乙○○當庭所繪製舉發受處分人違規當時之行向及地點之
      現場圖等件在卷足憑，核與受處分人於九十八年一月十二
      日提出之聲明異議狀內所附受處分人自行標示之舉發地點
      相對位畫圖及攔停時之行車路線圖相符。又臺北市大安區
      ○○○路與師大路路口於前開舉發違規時之交通號誌預設
      時制係採「四時相」方式運作，號誌週期（交通號誌綠、
      黃、紅燈循環一週之秒數）一五○秒。第一時相為和平東
      路東西雙向通行及和平東路西往南七十二秒；第二時相為
      和平東路東往西直行左轉及師大路紅燈右轉二十三秒；第
      三時相為師大路北往南早開機車直行七秒；第四時相為師
      大路雙向通行四十八秒。以上秒數均含黃燈三秒及全紅清
      道時間二秒。另有關路口號誌燈態轉換係依一定步驟轉換
      ，其順序為綠燈（行車與行人）、行人綠閃、行人紅燈、
      行車黃燈、行車紅燈（四面全紅清道）、橫交方向綠燈等
      依序交替互換一節，亦有臺北市交通管制工程處於九十八
      年二月二十六日以北市交工控字第○九八三一○三八四○
      ○號函一份在卷可參。是受處分人確有駕車行經前揭交岔
      路口，於面對圓形紅燈業已亮起時，仍逕自驅車直行闖越
      紅燈無訛，其交通違規行為應堪認定，則受處分人辯稱並
      無闖紅燈云云，顯屬事後卸責之詞，不足採信。
（二）至於受處分人爭執其當時並非係迴轉和平東路而是欲左轉
      師大路，本件造成迴轉之情事乃證人乙○○所造成，並非
      伊之本意一節，前開證人乙○○固到庭證稱受處分人當時
      行向係迴轉和平東路，然即便受處分人此部分所言屬實而
      為本院認採，惟此仍無解於受處分人確係有前開於面對其
      車行方向之路口號誌業已轉為圓形紅燈，而仍貿然闖越紅
      燈進入路口之違規行為，附此敘明。
（三）從而，本件事證明確，受處分人行經有燈光號誌管制之交
      岔路口闖紅燈之違規行為，堪予認定。
五、綜上所述，受處分人確有騎乘機車行經有燈光號誌管制之交
    岔路口闖紅燈之行為，自屬違反道路交通管理處罰條例第五
    十三條第一項之規定；而其雖於舉發通知單上所載應到案日
    期即九十七年十一月二日之翌日始向原處分機關提出申訴，
    然該應到案期限之末日係星期日，故本件之應到案期限應順
    延一日，則受處分人於該期限之翌日提出申訴，仍係於應到
    案期限前申訴，是原處分機關依道路交通管理處罰條例第五
    十三條第一項、第六十三條第一項第三款之規定，對受處分
    人為裁處一千八百元罰鍰並計違規點數三點，核無違誤，抗
    告人之聲明異議核無理由。惟本院原裁定誤以受處分人係於
    逾舉發通知單上所載之應到案期限三十日內，始向原處分機
    關提出申訴，而依違反道路交通管理事件統一裁罰基準表，
    裁處受處分人二千七百元罰鍰，實屬違誤，抗告人以其並無
    逾期到案提起申訴為由提起抗告為有理由，應由本院將原裁
    定撤銷，惟抗告人之聲明異議並無理由，已如前述，本件仍
    應諭知異議駁回，爰自為更正裁定如主文。
據上論結，依道路交通管理處罰條例第八十九條，道路交通案件
處理辦法第十九條、第二十六條，刑事訴訟法第四百零八條第二
項前段，裁定如主文。
中    華    民    國    98    年    8     月    4     日
                  臺灣臺北地方法院交通法庭
                      法      官  雷淑雯
以上正本證明與原本無異。
如不服本裁定，應於裁定送達後五日內向本院提出抗告狀。
                      書  記  官  胡詩唯
中    華    民    國    98    年    8     月    4     日


司法院資訊處製作；財團法人民間司法改革基金會備份。
